臺北高等行政法院判決　　　　　　　　　　　　　　八十九年度訴字第一六七一號
　　　　　　　　　　　　　　　.
　　原　　　告　甲○○即美川商行
　　訴訟代理人　丁○○
　　　　　　　　徐廷榕（會計師）
　　被　　　告　臺北市稅捐稽徵處
　　代　表　人　乙○○處長）.
　　訴訟代理人　戊○○
　　　　　　　　丙○○
右當事人間因營業稅事件，原告不服財政部中華民國八十九年八月十五日台財訴第0
000000000號訴願決定，提起行政訴訟。本院判決如左：
    主  文
訴願決定及原處分關於被告核定原告漏開統一發票並漏報銷售額中之新台幣佰柒拾
陸萬仟肆佰零肆元部分應予撤銷。
原告其餘之訴駁回。
訴訟費用由原告負擔百分之七十，餘由被告負擔。
    事  實
緣原告於八十五年度銷售貨物，金額計新台幣（以下同）一一、三四八、一七○元（
不含稅），涉嫌漏未開立統一發票並漏報銷售額。案經被告據檢舉查獲並審理違章成
立，核定原告漏開統一發票並漏報銷售額計一一、三四八、一七○元，逃漏營業稅五
六七、四○九元，除補徵所漏稅款（已於八十八年八月十二日補繳）外，並按原告所
漏稅額處三倍罰鍰計一、七○二、二○○元（計至百元止）。原告不服，經被告復查
決定，未獲變更，提起訴願，遭駁回後，遂向本院提起行政訴訟。茲摘敘兩造之訴辯
意旨如左：
甲、原告方面
一、聲明：求為判決訴願決定及原處分均撤銷。
二、陳述：
１、原告於八十六年間被離職員工誣陷逃漏稅，旋遭被告調查。原告雖經被告經辦人
    員冤枉推定漏開統一發票，漏報銷售額一一、三四八、一七○元，補徵營業稅五
    六七、四○九元，惟為顧及商譽，仍忍痛繳納該筆稅款，詎除此之外，還被處三
    倍罰鍰一、七○二、二○○元，又被財政部臺北市國稅局追補營利事業所得稅六
    七八、四一五元及罰鍰四五三、九○○元，暨綜合所得稅五五五、九二一元。原
    告不諳稅務法令，被告調查人員又未充分告知，致原告被處繳納不該繳的稅款，
    自難甘服，遂提起本件訴訟。
２、原告係一以經營化妝品買賣為業之獨資商號，貨品來源係由原告參與投資經營之
    美川國際貿易有限公司（以下簡稱美川公司）進口供應。進貨均取得該公司所開
    立統一發票，銷貨亦均依規定開立統一發票。原告該年度期初存貨九七二、八○
    ○元，當年度進貨五、一五一、九六○元，當年度銷貨八、七九五、五一○元，
    銷貨成本五、一一九、○六○元，期末存貨一、○○五、七○○元，銷貨毛利三
    、八六○、四五○元，毛利率達43％。按財政部八十五年十二月十九日台財稅第
    八五一九二九五六八號函核備之同業利潤標準，所頒布化妝品毛利率為27％，而
    原告銷貨毛利率43％高出上項標準達16％，依原告進貨、銷貨、存貨及銷貨毛利
    率，應已足可證明並無漏開統一發票情事。設若被告推定營業額為正確，那當期
    原告營業額則變為二○、三二七、六八○元，扣除當期成本五、一一九、○六○
    元，銷貨毛利將達一五、二○八、六二○元，毛利率則高達74.82％，即售價為
    成本的四倍，商場上有那種行業有如此暴利？可見被告並不瞭解商場情況，其率
    斷推定漏開發票顯然背離事實，已造成原告嚴重之損害。
３、被告以原告甲○○個人之銀行存款帳戶─彰化銀行建成分行（帳號0000-00-0000
    0-000），第一商業銀行建成分行（帳號00000000000），華僑銀行苓雅分行（00
    00000000000-0）等三個戶頭，八十五年度存入款合計數四四、四六六、六三六
    元。與原告當期營業額及部分已舉證轉存款之差額一一、三四八、一七○元，推
    定為短漏開統一發票，追補銷售稅額五六七、四○六元，並處三倍罰鍰計一、七
    ○二、二○○元。被告僅減除原告北區、中區、南區美川商行開立發票營業額二
    一、九九一、○五六元（含稅）及兩筆電匯存入一○、五六○、○○○元，實際
    上前開三帳戶尚包括：
(1)、第一商業銀行建成分行第00000000000號帳戶，包含個人薪資、加班費、伙食
    費、交通差旅費、交際費收入二、六五六、四五四元。私人借貸存入一、四六
    五、八○○元。
(2)、華僑商業銀行苓雅分行第0000000000000-0號帳戶，包含與彰化商業銀行第00000
    0000號帳戶間資金調度轉存一、四五○、○○○元。
(3)、彰化商業銀行第 000000000號帳戶，包含股東詹繼昌往來現金存入一、七○○
    、○○○元。詹繼昌交付前將甲○○個人購屋之尾款五四一、一五○元存入（
    扣除水電等費用後之餘額）。甲○○個人借款之歸還款四○○、○○○元。以
    及東區（宜蘭）免用發票之美川商行營業收入（該商號查定營業額為一、七○
    七、七○○元），實際營業額約三、二○○、○○○元。又該帳戶尚有標會款
    存入二、五二四、二○○元。
(4)、該帳戶再減除前開至項合計一三、三九六、四五四元後，已無餘額。
(5)、綜上，原告並未漏開發票，調查時書面說明已陳明，美川公司亦有將貨款送存個
    人帳戶，以博取利息。該部分則未被被告原查人員所採信。被告原查要求提出說
    明時，因歷時久遠，除了大筆整數金額記憶較清楚外，其餘較零星者因個人及關
    係企業間共同使用同一帳戶，任誰也不可能記憶清楚，原告自不例外，而無法一
    一清楚說明，被告對部分已舉證及未逐筆舉證說明者，均未經逐筆查證，即草率
    逕為推斷其差額即為原告漏開發票之營業額，應已違反依法核實課稅的基本原則
    。
４、八十五年原告投資經營之美川公司營業額為三七、三二八、六七七元，美瑜企業
    有限公司（以下簡稱美瑜公司）營業額為四九、八一六、九七七元，台灣都彭有
    限公司（以下簡稱台灣都彭公司）營業額為九、六三五、三四五元，以上合計九
    六、七八○、九九九元，遠遠超過被告推定之漏開發票金額一一、三四八、一七
    ○元，達八五、四三二、八二九元，可見原告並未漏開發票，更未漏稅，此應足
    以作為佐證。被告復查決定對原告所主張之理由及舉證資料，均不予查證，或無
    言以對，而徒指原告所持堅強有力之理由為空言，企圖對其原不當之處分加以護
    航，以似是而非之理由，對不當之處分加以合理化，置公平正義依法核實課稅及
    原告合法權益於不顧。財政部訴願決定駁回原告之訴願，所持之理由，對原告所
    提具證據力之有力主張，因無言以對而不加以回應，於准駁理由中更是隻字未提
    ，草率決定可見一斑。
５、類似情況有高雄市政府八十七年度高市府訴二字第一九二七二號訴願決定，納稅
    義務人經營多家公司，其個人帳戶收入之貨款，不宜任意歸由其中一家承擔漏報
    責任之見解可按。
６、再查：
(1)、第一商業銀行建成分行00000000000號帳戶及彰化商業銀行建成分行0000-00-000
    00-000號帳戶均為原告個人帳戶，經查八十五年六月十一日原告於彰化商業銀行
    建成分行託收票據存入，金額為五六五、八○○元，並於同年六月十五日將其雷
    同金額匯入第一商業銀行建成分行上述帳戶，原查稽徵機關臺北市稅捐稽徵處誤
    計原告上開二帳戶貸方存入金額彙總，顯係重複計算，此部分應予扣除，其金額
    為五六五、八○○元。
(2)、華僑商業銀行苓雅分行0000000000000-0 號帳戶亦為原告個人帳戶，經查八十五
    年五月十八日、六月十九日、六月二十六日及八月二十日分別由原告將前述彰化
    商業銀行建成分行帳戶匯款將其雷同金額至華僑商業銀行苓雅分行帳戶，其金額
    分別為三五○、○○○元、三○○、○○○元、五○○、○○○元及二○○、○
    ○○元，共四筆合計金額一、三五○、○○○元，原查稽徵機關臺北市稅捐稽徵
    處縱不認定非營業收入，核計上開二帳戶貸方存入金額亦予重複計算，故此部分
    亦應予扣除其金額為一、三五○、○○○元。
(3)、另原告於八十四年間出售房屋乙戶予股東詹繼昌，屋款由詹繼昌以其配偶陳枝妹
    於台北市第一信用合作社建成分社支票存款000000-0支票分期陸續支付予原告相
    關金額為六、○六○、○○○元，原查臺北市稅捐稽徵處稽核科已認定，其中售
    屋尾款五四一、一五○元，於八十五年三月二十六日支付予原告，並由原告存入
    彰化商業銀行建成分行0000-00-00000-000 帳戶，此部分係售屋尾款，並非貨款
    ，至為明確，應予以扣除其金額為五四一、一五○元。
(4)、原告與詹繼昌係股東暨好友關係，原告於八十五年二月十四日起至同年十一月二
    十二日止共計六次向詹繼昌調借資金利用其配偶陳枝妹帳戶金額合計為一、八○
    ○、○○○元，另於八十五年三月五日起至同年十二月五日止分五次陸續償還上
    述借款總額一、八○○、○○○元，此部分純屬私人借貸，亦非貨款性質，詹繼
    昌亦曾親自出庭提供書面說明應予以扣除，其金額為一、八○○、○○○元。
(5)、有關東區美川商行應由原告帳戶扣除金額一、七○五、九○四元，及存入原告第
    一商業銀行建成分行之八十五年度原告薪資總額二、六五六、四五四元，其支付
    方式為每月底左右由原告開立私人支票存入上述第一商業銀行建成分行帳戶，此
    部分縱不認定薪資，亦不可能開立原告本人支票存入第一商業銀行建成方行帳戶
    即認定為銷貨收入之理，故應予以扣除，合計本項與原查稽徵機關臺北市稅捐稽
    徵處已無爭議應扣除金額為四、三六二、三五八元。
(6)、綜上所述，原告及美川商行舉證八十五年度非屬銷售金額合計為八、六一九、三
    ○八元，此部分應自被告臺北市稅捐稽徵處推定八十五年度漏開統一發票漏報銷
    售額一一、三四八、一七○元中扣除。餘二、七二八、八六二元係屬標會款等其
    他雜項款。本件原查稽徵機關僅就原告之相關銀行貸方存入款項加總，逕予認定
    漏報銷貨收入，漏銷對象未作任何查證，其草率結案漠視納稅義務人權益違反實
    質課稅原則至為明顯，原告已竭盡所能提供必要證明未有漏銷情事，原查機關認
    定有漏銷事宜，其相關漏銷日期、對象、金額、資金流程等應負舉證責任方為適
    法。
７、被告於答辯時稱：「．．．四筆係從彰化商業銀行建成分行匯款存入，匯款人為
    美瑜企業有限公司」，按美瑜公司為原告投資參加經營之關係企業，該公司係以
    五金工具買賣為業，其與美川商行並無業務往來，其匯款入原告彰化銀行帳戶乃
    係個人與該公司資金之調度，並非美川商行銷貨收入，被告原查之推斷與事實不
    符，由此可見。
８、按行政程序法（原告誤為行政訴訟法）第八條：「行政行為，應以誠實信用之方
    法為之，並應保護人民正當合理之信賴。」第九條：「行政機關就該管行政程序
    ，應於當事人有利及不利之情形，一律注意。」第十條：「行政機關行使裁量權
    ，不得逾越法定之裁量範圍，並應符合法規授權之目的。」原告依同法第四十六
    條之規定向被告調閱本件處理流程之相關資料，發現被告僅依原告於彰化、第一
    、華僑等銀行，八十五年度之往來金額在「未逐筆查證」之情況下，即要求原告
    舉證，除違反上開法條之「誠實信用」、「注意當事人有利及不利」及「行使裁
    量權」之原則外，並嚴重違反「舉證責任轉移之原則」，雖經原告一再說明，原
    告除為美川商行之負責人外，亦為美川公司之執行業務股東，上開兩家行號、公
    司，八十五年度申報之銷貨收入即高達四六、七五七、一六三元，已超過上開銀
    行之往來金額，光憑此數據，原告實無須解釋說明該銀行帳戶究尚涵蓋何項收入
    之來源，除非被告能提出證據駁斥原告，原告始有前行政法院三十一年判字第五
    十三號判例負舉證責任之適用，否則舉證責任在於被告。況行政程序法之實施，
    旨在確保依法行政之原則，以保障人民權益，提高行政效能，增進人民對行政之
    信賴，被告僅調閱銀行往來帳戶，在「未逐筆查證」之情況下，即要求原告舉證
    ，實令原告對被告之依法行政原則產生質疑。
９、綜上，被告原核定補稅及原處罰鍰，均係依推斷所為，依法均屬無據，請判決如
    原告訴之聲明。
乙、被告方面：
一、聲明：求為判決
１、原告之訴駁回。
２、訴訟費用由原告負擔。
二、陳述：
１、按現行營業稅法第三十二條第一項前段規定：「營業人銷售貨物或勞務，應依本
    法營業人開立銷售憑證時限表規定之時限，開立統一發票交付買受人。」同法第
    三十五條第一項規定：「營業人除本法另有規定外，不論有無銷售額，應以每二
    月為一期，於次期開始十五日內，填具規定格式之申報書，檢附退抵稅款及其他
    有關文件，向主管稽徵機關申報銷售額、應納或溢付營業稅額。其有應納營業稅
    額者，應先向公庫繳納後，檢同繳納收據一併申報。」同法第四十三條第一項第
    四款、第五款規定：「營業人有左列情形之一者，主管稽徵機關得依照查得之資
    料，核定其銷售額及應納稅額並補徵之：．．．四、短報、漏報銷售額者。五、
    漏開統一發票或．．．者。」同法第五十一條第三款規定：「納稅義務人，有左
    列情形之一者，除追繳稅款外，按所漏稅額處一倍至十倍罰鍰，並得停止其營業
    ：．．．三、短報或漏報銷售額者。」
２、卷查原告個人銀行存款帳戶─彰化商業銀行建成分行（帳號000000000）、第一
    商業銀行建成分行（帳號00000000000）及華僑商業銀行苓雅分行（帳號0000000
    000000-0）等三個戶頭，八十五年度存入款計四四、四六六、六三六元，其中二
    三、一二二、五七一元部分，原告已舉證並非其銷售額；至其餘原告未能說明之
    存入款二一、三四四、○六五元，原處分認定為原告之銷售額，並扣除原告八十
    五年申報之營業稅銷售額九、四二八、四八六元（含稅），核定餘額一一、九一
    五、五七九元（含稅）為原告漏未開立統一發票並漏報之銷售額，除補徵所漏稅
    款五六七、四○九元外，並按原告所漏稅額處三倍罰鍰計一、七○二、二○○元
    （計至百元止）。上開違章事實有原告八十七年九月九日於答辯機關所作談話筆
    錄及銀行帳戶等資料影本附卷可稽，事證明確，洵堪認定。
３、有關原告主張本案原核定漏銷金額應扣除其東區（宜蘭）美川商行之查定營業收
    入一、七○七、七○○元乙節，惟查原告於上揭談話筆錄略謂：「前開帳戶確實
    是美川商行貨款收入，惟部分存入款係屬中、南部美川商行銷貨收入以及少部分
    個人借款。」足認系爭帳戶與東區（宜蘭）美川商行無關，原告空言主張應予減
    除該東區美川商行之營業額，應不可採憑。是原處分據以審認原告違章金額尚無
    不合。又原告主張向私人調借金額五六五、八○○元、標會存入款二、四五○、
    ○○○元及資金調度以現金送存五、○○○、○○○元乙節，並未舉證以實其說
    。況系爭銀行帳戶有關個人資金借貸部分，原處分已依其提示相關事證資料核實
    認定在案。從而，原核定補徵稅額及罰鍰處分揆諸首揭法條規定，並無不合，復
    查決定及訴願決定遞予駁回，亦無不當。
４、按前行政法院三十一年判字第五十三號判例意旨：「當事人主張事實須負舉證責
    任，倘所提出之證據不足為其主張事實之證明，自不能認其主張為真實。」有關
    原告主張系爭三個銀行帳戶存入款中，部分係其個人薪資、加班費、伙食費、交
    通差旅費、交際費收入、私人借貸存入、股東詹繼昌往來現金存入、詹繼昌交付
    前向原告個人購屋之尾款、個人借款之歸還款及標會收入等，應予扣除乙節，經
    查原告上開主張事實僅提出薪資印領清冊二十四紙、各類所得扣繳暨免扣繳憑單
    四紙及原告參加互助會資料七紙等證據，惟經被告檢視查核結果，原告所提證據
    尚不足證明其確有將薪資收入及標會所得存入系爭三個銀行帳戶，依首揭前行政
    法院判例自不能認其主張為真實。原告復主張系爭三個銀行帳戶存入款中，關於
    華僑商業銀行苓雅分行存款帳戶存入款部分，有數筆存入款係由系爭三個銀行帳
    戶中，另一彰化商業銀行建成分行帳戶，先後於八十五年五月四日轉存入一○○
    、○○○元，八十五年五月十八日轉存入三五○、○○○元，八十五年六月十九
    日轉存入三○○、○○○元，八十五年六月二十六日轉存入五○○、○○○元，
    八十五年八月二十日轉存入二○○、○○○元，是系爭三個銀行帳戶存入款金額
    重複計算應予扣除乙節，經詢據華僑商業銀行苓雅分行九十年七月十日僑銀苓
    字第二十九號函復「除八十五年五月四日之壹拾萬元係以現金方式存入外，其餘
    四筆係從彰化商業銀行建成分行匯款存入，匯款人為美瑜企業有限公司」，是原
    告主張核與事實不符，不足採憑。原告另主張系爭三個銀行帳戶存入款中，部分
    係東區（宜蘭）美川商行之營業收入應予扣除乙節，惟查此部分被告業於前次行
    政訴訟答辯狀中敘明，被告依據原告八十七年九月九日於被告所作之談話筆錄審
    認系爭帳戶與東區（宜蘭）美川商行無關，原告復執前詞空言主張，核無足採。
５、關於原告主張系爭第一商業銀行建成分行帳戶（帳號：00000000000
    ）存入款部分，其中二、六五六、四五四元係由其於彰化商業銀行建成分行支票
    存款帳戶（帳號：000000000）轉存入之薪資，並提示支票影本十一紙
    （金額計二、四三九、五九四元）佐證乙節，經被告就上開支票影本與原告檢附
    之薪資表及薪資所得扣繳憑單逐筆核對結果，全部金額均不相符，是原告所提證
    據尚不足以證明系爭存入款確為原告之薪資所得。原告復無其他具體事證足證其
    主張為真實，依首揭行政法院判例意旨，自不能採信。另原告主張訴外人美瑜公
    司為其投資參加經營之關係企業，該公司係以五金工具買賣為業，其與美川商行
    並無業務往來，其匯款入原告彰化商業銀行建成分行帳戶（原告誤植，應為華僑
    商業銀行苓雅分行帳戶）乃係原告與該公司資金之調度，並非美川商行銷貨收入
    乙節，惟依公司基本資料查詢及營利事業（獨資合夥）基本資料查詢所載，訴外
    人美瑜公司登記之營業項目除五金批發業外，尚有化妝品批發業，核與美川商行
    登記之營業項目「化妝品之買賣及經銷」相符，是原告此部分主張顯與事實相悖
    。
６、被告就原告所提事證調查結果如下：
(1)、原告主張其第一商業銀行建成分行帳戶八十五年六月十五日有一筆存入款金額五
    六五、八○○元，係由原告彰化商業銀行建成分行帳戶匯入，係屬重複計算，應
    予扣除。被告查證結果：原告主張確係屬實，應予扣除。
(2)、原告主張其華僑商業銀行苓雅分行帳戶八十五年五月十八日、六月十九日、六月
    二十六日及八月二十日有四筆存入款金額分別為三五○、○○○元、三○○、○
    ○○元、五○○、○○○元及二○○、○○○元，係由原告彰化商業銀行建成分
    行帳戶匯入，係屬重複計算，應予扣除。被告查證結果：被告已於九十年七月二
    十六日北市稽法丙字第九○六三八四九一○○號行政訴訟答辯狀敘明，經查上開
    四筆存入款之匯款人係美瑜公司，原告主張核與事實不符，尚難認定為非銷貨收
    入。
(3)、原告主張其彰化商業銀行建成分行帳戶八十五年三月二十六日有一筆存入款金頓
    五四一、一五○元係售屋尾款，非屬營業收入，應予扣除。被告查證結果：原告
    主張確係屬實，應予扣除。
(4)、原告主張其彰化商業銀行建成分行帳戶八十五年二月十四日至同年十一月二十二
    日止共計有存入款金額一、八○○、○○○元係向友人詹繼昌借款存入，非屬營
    業收入，應予扣除。被告查證結果：原告所舉存入款均係現金存入，且原告所舉
    詹繼昌提款資料金額與存入款金額不同，尚難認定為借款收入。
(5)、原告主張其彰化商業銀行建成分行帳戶有存入款金額一、七○五、九○四元係屬
    東區美川商行之營業收入，非屬台北美川商行之營業收入，應予扣除。被告查證
    結果：原告所舉託收宜蘭、花蓮票據資料，並未存入原告彰化商業銀行建成分行
    內，因被告係按上開帳戶之實際存入款金額核計原告營業收入，尚難認定有東區
    美川商行之營業收入。
(6)、原告主張其第一商業銀行建成分行帳戶有存入款金額二、六五六、四五四元，係
    由原告同分行支存帳戶轉入，非屬營業收入，應予扣除。被告查證結果：原告主
    張確係屬實，應予扣除。
７、綜上論結，請判決如被告答辯之聲明。
    理  由
一、按「營業人銷售貨物或勞務，應依本法營業人開立銷售憑證時限表規定之時限，
    開立統一發票交付買受人。」、「營業人除本法另有規定外，不論有無銷售額，
    應以每二月為一期，於次期開始十五日內，填具規定格式之申報書，檢附退抵稅
    款及其他有關文件，向主管稽徵機關申報銷售額、應納或溢付營業稅額。其有應
    納營業稅額者，應先向公庫繳納後，檢同繳納收據一併申報。」、「營業人有左
    列情形之一者，主管稽徵機關得依照查得之資料，核定其銷售額及應納稅額並補
    徵之：．．．四、短報、漏報銷售額者。五、漏開統一發票或．．．者。」、「
    納稅義務人，有左列情形之一者，除追繳稅款外，按所漏稅額處一倍至十倍罰鍰
    ，並得停止其營業：．．．三、短報或漏報銷售額者。」分別為行為時營業稅法
    第三十二條第一項前段、第三十五條第一項、第四十三條第一項第四款、第五款
    及第五十一條第三款所明定。
二、本件原告經人檢舉銷售貨物涉嫌未依規定開立統一發票，逃漏稅捐，嗣經被告查
    得原告個人銀行存款帳戶─彰化商業銀行建成分行（帳號000000000） 、第一商
    業銀行建成分行（帳號00000000000）及華僑商業銀行苓雅分行（帳號000000000
    0000-0）等三個戶頭，八十五年度存入款計四四、四六六、六三六元，除其中二
    三、一二二、五七一元部分，原告已舉證並非其銷售額；至其餘原告未能說明之
    存入款二一、三四四、○六五元，被告認定為原告之銷售額，並扣除原告八十五
    年申報之營業稅銷售額九、四二八、四八六元（含稅），核定餘額一一、九一五
    、五七九元（含稅）為原告漏未開立統一發票並漏報之銷售額，補徵所漏稅款五
    六七、四○九元，並按所漏稅額科處三倍罰鍰計一、七○二、二○○元（計至百
    元止）。原告不服，主張原處分以原告個人銀行存款帳戶─彰化商業銀行建成分
    行（帳號000000000），第一商業銀行建成分行（帳號00000000000），華僑商業
    銀行苓雅分行（帳號0000000000000-0）等三個戶頭，八十五年度存入款合計數
    ，與原告當期營業額及部分已舉證，轉存款之差額一一、三四八、一七○元，推
    定為短漏開統一發票，追補銷售稅額五六七、四○六元，依法應屬無據，其上開
    銀行帳戶，送存之款項除了有美川商行貨款尚包括個人資金調度；美川公司及美
    瑜公司，及台灣都彭公司等關係企業之部分貨款及往來款項，原處分要求提出說
    明時，因歷時久遠，除了大筆整數金額記憶較清楚外，其餘較零星者因有個人及
    關係企業間共同使用同一帳戶，任誰也不可能記憶清楚，該行負責人自不例外，
    而無法一一清楚說明，原處分對未逐筆舉證說明者，未經逐筆查證，即逕為推斷
    其差額即為漏開發票之營業額，應已違反公平合理依法課稅的原則云云，申經被
    告復查決定以原告之違章事實有原告個人八十七年九月九日於被告稽核科所作談
    話筆錄及銀行帳戶等資料影本附卷可稽，事證明確，洵堪認定。至原告主張上開
    銀行帳戶送存之款項除有美川商行貨款，尚包括個人資金調度及美川公司、美瑜
    公司及台灣都彭公司等關係企業之部分貸款及往來款項，被告要求提出說明時，
    因歷時久遠，而無法一一清楚說明，即逕為推斷其差額為其漏開發票之營業額，
    應已違反公平合理依法課稅的原則云云，惟查原告個人於上揭談話筆錄自承：「
    前開帳戶確實是美川商行貨款收入，惟部分存入款係屬中、南部美川商行銷貨收
    入以及少部分個人借款。」第查系爭銀行帳戶有關個人資金借貸部分，原處分已
    依其提示資料核實認定在案，另查原告未能提示具體事證以實其說，僅空言主張
    ，核不足採，駁回復查之申請。訴願決定機關核無不合，認原告復執前詞爭執，
    難謂有理由，而維持原處分。
三、原告於本件行政訴訟中猶執前詞爭議，另訴稱，被告僅依原告於彰化、第一、華
    僑等銀行八十五年度之往來金額，在「未逐筆查證」之情況下，即要求原告舉證
    ，除違反行政程序法第八、九、十條之「誠實信用」、「注意當事人有利及不利
    」及「行使裁量權」之原則外，並違反「舉證責任轉移之原則」云云。惟查：
１、美川商行既為原告獨資經營之商號，則原告個人銀行存款帳戶─彰化商業銀行建
    成分行（帳號000000000）、第一商業銀行建成分行（帳號00000000000）及華僑
    商業銀行苓雅分行（帳號000000000 0000-0）等三個帳戶存入款自可合理懷疑為
    原告獨資經營之美川商行之銷售貨物所得款項，更何況原告係經人檢舉銷售貨物
    涉嫌未依規定開立統一發票，逃漏稅捐。至於原告主張該存入款非屬美川商行銷
    售貨物所得款項，而為原告私人借貸、資金調度、標會款、其他免用發票之商號
    營業收入等其他款項，因該存入款相關文件資料係由原告保存，被告並無此等資
    料，依法自應由原告就其所主張存入款為何款項存入等積極事實負舉證責任，故
    被告要求原告舉證以實其說，並不違反行政程序法第八、九、十條之「誠實信用
    」、「注意當事人有利及不利」及「行使裁量權」之原則及舉證責任分配原則。
２、被告於本件行政訴訟中就原告所提相關文件資料查證結果如左：
(1)、原告主張其第一商業銀行建成分行帳戶八十五年六月十五日有一筆存入款金額五
    六五、八○○元，係由原告彰化商業銀行建成分行帳戶匯入，係屬重複計算，應
    予扣除。被告查證結果：原告主張確係屬實，應予扣除。
(2)、原告主張其彰化商業銀行建成分行帳戶八十五年三月二十六日有一筆存入款金頓
    五四一、一五○元係售屋尾款，非屬營業收入，應予扣除。被告查證結果：原告
    主張確係屬實，應予扣除。
(3)、原告主張其第一商業銀行建成分行帳戶有存入款金額二、六五六、四五四元，係
    由原告同分行支存帳戶轉入，非屬營業收入，應予扣除。被告查證結果：原告主
    張確係屬實，應予扣除。
(4)、原告主張其華僑商業銀行苓雅分行帳戶八十五年五月十八日、六月十九日、六月
    二十六日及八月二十日有四筆存入款金額分別為三五○、○○○元、三○○、○
    ○○元、五○○、○○○元及二○○、○○○元，係由原告彰化商業銀行建成分
    行帳戶匯入，係屬重複計算，應予扣除。被告查證結果：經詢據華僑商業銀行苓
    雅分行九十年七月十日僑銀苓字第二十九號函復「除八十五年五月四日之壹拾
    萬元係以現金方式存入外，其餘四筆係從彰化商業銀行建成分行匯款存入，匯款
    人為美瑜企業有限公司」，而非原告。另原告主張訴外人美瑜公司為其投資參加
    經營之關係企業，該公司係以五金工具買賣為業，其與美川商行並無業務往來，
    其匯款入原告彰化商業銀行建成分行帳戶乃係原告與該公司資金之調度，並非美
    川商行銷貨收入乙節，惟依公司基本資料查詢及營利事業（獨資合夥）基本資料
    查詢所載，訴外人美瑜公司登記之營業項目除五金批發業外，尚有化妝品批發業
    ，核與美川商行登記之營業項目「化妝品之買賣及經銷」相符，是原告上開主張
    顯與事實相悖，而上開四筆存入款尚難認定為非銷貨收入。
(5)、原告主張其彰化商業銀行建成分行帳戶八十五年二月十四日至同年十一月二十二
    日止共計有存入款金額一、八○○、○○○元係向友人詹繼昌借款存入，非屬營
    業收入，應予扣除。被告查證結果：原告所舉存入款均係現金存入，且原告所舉
    詹繼昌提款資料金額與存入款金額不同，尚難認定為借款收入。
(6)、原告主張其彰化商業銀行建成分行帳戶有存入款金額一、七○五、九○四元係屬
    東區美川商行之營業收入，非屬台北美川商行之營業收入，應予扣除。被告查證
    結果：原告所舉託收宜蘭、花蓮票據資料，並未存入原告彰化商業銀行建成分行
    內，因被告係按上開帳戶之實際存入款金額核計原告營業收入，尚難認定有東區
    美川商行之營業收入。
(7)、原告主張其系爭三個銀行帳戶存入款中，部分係其私人借貸、股東詹繼昌往來現
    金、個人借款之歸還款及標會收入等存入，應予扣除。被告查證結果：原告僅提
    出其參加互助會資料等證據，尚不足以證明其確有將其私人借貸、股東詹繼昌往
    來現金、個人借款之歸還款及標會收入等存入。
３、本院審核被告於本件行政訴訟中就原告所提相關文件資料查證所得之右開結果，
    其中(1)、(2)、(3)項部分，原告既已舉證證明以實其說，被告肯認之，於法並無違
    誤，是訴願決定及原處分關於此部分核定原告漏開統一發票並漏報銷售額中之三
    、七六三、四○四元部分均應撤銷，原告之訴在此範圍內為有理由，應予准許，
    超過此部分就(4)、(5)、(6)、(7)項之請求，因原告未善盡舉證責任，為無理由，應
    予駁回。
四、兩造其餘攻擊防禦方法均與本件判決結果不生影響，故不逐一論述，併此敘明。
據上論結，本件原告之訴為一部有理由，一部無理由，爰依行政訴訟法第一百九十七
條、第一百零四條，民事訴訟法第七十九條但書判決如主文。
中    華    民    國      九十一    年      八      月      二十一      日
                              臺 北 高 等 行 政 法 院 第 二 庭
                                    審 判 長 法    官 徐瑞晃
                                             法    官 李得灶
                                             法    官 吳慧娟
右為正本係照原本作成。
如不服本判決，應於送達後二十日內，向本院提出上訴狀並表明上訴理由，如於本判
決宣示後送達前提起上訴者，應於判決送達後二十日內補提上訴理由書（須按他造人
數附繕本）。
中    華    民    國      九十一    年      八      月      二十一      日
                                             書 記 官 劉道文
